【裁判字號】    95,竹簡,199
【裁判日期】    951017
【裁判案由】    確認本票債權不存在
【裁判全文】
臺灣新竹地方法院民事簡易判決         95年度竹簡字第199號
原      告  甲○
被      告  丁○○
上列當事人間確認本票債權不存在事件，本院於中華民國95年10
月3日言詞辯論終結，判決如下：
    主  文
確認被告持有原告簽發如附表所示之本票債權不存在。
訴訟費用由被告負擔。
    事實及理由
一、按確認法律關係之訴，非原告有即受確認判決之法律上利益
    者，不得提起，民事訴訟法第247條第1項前段定有明文。而
    所謂受確認判決之法律上利益，係指因法律關係存否不明確
    ，致原告在私法上地位受有侵害之危險，而此項危險得以對
    被告之確認判決除去者而言，此有最高法院27年度上字第31
    6號判例意旨可資參照。本件被告持有原告於民國93年3月23
    日簽發，票面金額新臺幣（下同）180萬元，到期日為93年3
    月30日，票據號碼040205號之本票乙紙（下稱系爭本票），
    未獲付款，向本院聲請本票准予強制執行裁定，經本院裁定
    准許在案，有本院94年度票字第1697號民事裁定附卷可稽，
    並經本院調取上開卷宗核閱無訛，是就原告而言，該本票債
    務在未經確定判決確認其不存在以前，仍有隨時受強制執行
    之危險，此等危險必須以確認判決方得除去，是原告請求確
    認被告持有系爭本票之債權不存在，應認有即受確認判決之
    法律上利益，合先敘明。
二、原告主張：被告執有系爭本票，聲請本院裁定准予強制執行
    ，惟原告與被告素不相識，並無任何金錢往來，原告未簽發
    系爭本票，亦未授權他人代為簽發，且系爭本票上「甲○」
    之簽名、指印均非真正，系爭本票應係偽造，爰提起本件確
    認之訴，並聲明如主文第1項所示。
三、被告則以：其外甥即訴外人乙○○提出原告所出具之授權委
    託書乙紙，表示要代理原告出賣門牌號碼為苗栗縣頭份鎮○
    ○○路231巷53弄10號之房地，因上開房地有貸款未清償，
    訴外人乙○○遂請被告先將款項存到訴外人丙○○之帳戶，
    並於93年3月間交付系爭本票，其取得系爭本票為善意無過
    失，是被告得行使系爭本票權利等語，資為抗辯，並聲明：
    駁回原告之訴。
四、經查：被告執有系爭本票，屆期提示未獲兌現，經本院核發
    准予強制執行之94年度票字第1697號民事裁定之事實，為兩
    造所不爭執，且有本票及上開民事裁定影本可證，復經本院
    調取本票裁定卷宗查明無誤，故堪信此部分事實為真正。
五、按當事人主張有利於己之事實者，就其事實有舉證之責任
    ，民事訴訟法第277條前段定有明文；又票據為無因證券，
    僅就票據作成前之債務關係，無庸證明其原因而已，至該票
    據本身是否真實，即是否為發票人所作成，仍應由執票人負
    舉證之責，最高法院59年台上字第1659號判例意旨足供參照
    。原告既否認系爭本票為其所簽發，依前揭說明，被告就系
    爭本票之真正即有舉證之責。經查：系爭本票及前開授權委
    託書上所示「甲○」之指印，與原告當庭採檢之指印，經本
    院職權送交內政部警政署刑事警察局以指紋特徵點比對法鑑
    驗結果，因其上之指紋紋線模糊不清無法比對，有內政部警
    政署刑事警察局刑紋字第0950076848號鑑驗書（見本院卷頁
    49）在卷可參；另系爭本票上「甲○」之簽名，與本院職權
    調閱之中國國際商業銀行個人借款申請書暨調查表、借款契
    約書及新竹第二信用合作社活期儲蓄款、定期性存款、支票
    存款印鑑卡上，被告所不爭執為原告所親簽之「甲○」，兩
    者經本院以肉眼比對，其筆畫順序、筆勢、字型俱不相同，
    系爭本票是否為原告所簽發，已有可疑，且經鑑定亦無法證
    明是否出於同1人所為，有內政部警政署刑事警察局刑鑑字
    第0950126490號函（見本院卷頁73）及系爭本票影本（見本
    院卷頁74）、中國國際商業銀行個人借款申請書暨調查表、
    借款契約書（見本院卷頁38、頁39至45）、新竹第二信用合
    作社活期儲蓄款、定期性存款、支票存款印鑑卡（見本院卷
    頁75、76）影本各乙份在卷可憑，是被告所執有之系爭本票
    無法證明為原告所親自簽發。至被告辯稱訴外人乙○○表示
    要代理原告出賣房地並交付系爭本票，是取得系爭本票為善
    意無過失云云，惟經證人丙○○到庭證稱：當時任職於財神
    籌備處之同事即訴外人乙○○表示信用卡被凍結，遂請被告
    將錢匯到伊戶頭，惟伊並不知該筆款項之用途為何，事後亦
    經訴外人乙○○之要求將該筆匯款轉出去，且伊並不清楚訴
    外人乙○○是否有幫原告賣房子，亦無見過前揭授權委託書
    等語，是其等證詞亦不足證明系爭本票為原告所簽發，且善
    意受讓之適用，仍以票據權利存在為前提，然本件無法證明
    系爭本票為原告所簽發，並無善意受讓之適用，被告此部分
    之抗辯，應屬無據。此外，被告未再提出系爭本票確為原告
    簽發之證據，或舉證證明原告曾授權他人以其名義簽發系爭
    本票，依諸上開判例意旨，自無從令原告負擔發票人責任。
    從而，原告訴請確認被告所執有之系爭本票，對原告之票據
    權利不存在，自屬有據，應予准許。
六、本件事證已臻明確，兩造其餘攻擊與防禦方法，均與判決結
    果不生影響，不再一一論述，附此敘明。
七、訴訟費用負擔之依據：民事訴訟法第78條。
中    華    民    國    95    年    10    月    17    日
                新竹簡易庭    法  官  林佑珊
以上正本係照原本做成。
如對本判決上訴，須於判決送達後20日內向本院提出上訴狀。
中    華    民    國    95    年    10    月    17    日
                              書記官  龔柏萃
附表：
┌────────────────────────────┐
│附表：                                                  │
├─┬──────┬───────┬──────┬────┤
│編│ 發  票  日 │  金      額  │到  期  日  │本票號碼│
│號│            │  （新臺幣）  │            │        │
├─┼──────┼───────┼──────┼────┤
│１│93年3月23日 │   180萬元    │93年3月30日 │040205  │
│  │            │              │            │        │
└─┴──────┴───────┴──────┴────┘


司法院資訊處製作；財團法人民間司法改革基金會備份。
